【裁判字號】    98,消債更,860
【裁判日期】    980618
【裁判案由】    聲請更生程序
【裁判全文】
臺灣高雄地方法院民事裁定           98年度消債更字第860號
聲  請  人  甲○○
上列當事人因消費者債務清理條例事件聲請更生，本院裁定如下
：
    主  文
聲請駁回。
聲請費用由聲請人負擔。
    理  由
一、本件聲請意旨略以：聲請人前未曾依「中華民國銀行公會會
    員辦理消費金融案件無擔保債務協商機制」請求共同協商債
    務清償方案，於消費者債務清理條例施行後，因積欠中國信
    託商業銀行等之無擔保債務，且乃向最大債權金融機構即中
    國信託商業銀行請求協商，遭該行以「要求折讓債權金額未
    為金融機構所接受」為由，致協商不成立，而聲請人積欠金
    融機構之債務約新臺幣（下同）2,763,510 元，另有民間債
    權4,300,000 元，總債務高達7 百餘萬元，聲請人每月薪資
    所得為169,156 元，於扣除每月必要生活費用及扶養費用後
    ，聲請人實有不能清償債務或不能清償之虞，聲請人所負無
    擔保或無優先權之債務總額並未逾1,200 萬元，復未經法院
    裁定開始清算程序或宣告破產，爰依法聲請更生等語。
二、按債務人不能清償債務或有不能清償之虞，且無擔保或無優
    先權之債務總額未逾新臺幣1,200 萬元者，於法院裁定開始
    清算程序或宣告破產前，得向法院聲請更生，消費者債務清
    理條例第3 條、第42條第1 項分別定有明文。又聲請更生或
    清算不合程式或不備其他要件者，法院應以裁定駁回之，但
    其情形可以補正者，法院應定期間先命補正，復為同條例第
    8 條所明定。
三、經查：
  (一)聲請人主張其有上開債務，前依消費者債務清理條例之規定
    ，向最大債權金融機構中國信託商業銀行銀行申請協商後，
    遭該金融機構以要求折讓債權金額未為金融機構所接受為由
    致協商不成立等情，業據聲請人提出債權人清冊、前置協商
    不成立通知書、財團法人金融聯合徵信中心當事人查詢個人
    資料（信用報告）回覆書等件為證（見本院卷第7 頁至第13
    頁、第116 頁、第99頁至第101 頁），經核亦無不符，堪信
    為真實。
  (二)聲請人95、96年度總收入分別為1,932,039 、2,029,867 元
    計算，95年度每月收入所得約為161,003 元，96年度每月收
    入所得約為169,156 元（計算式＝1,932,039 ÷12個月、2,
    029,867 ÷12個月，元以下四捨五入），有聲請人95、96年
    度綜合所得稅各類所得資料清單在案可稽（見本院卷第38頁
    至第39頁）。另聲請人主張其每月須支出生活必要費用12,0
    00元，惟其尚無法提出全部基本生活開銷之憑證，無從認定
    其每月之實際開銷金額確如聲請人所陳之支出金額；而聲請
    人既已負巨額負債，其生活標準應予以壓縮至最低標準，始
    符公允；以聲請人居住於高雄市，依內政部公告之98年度高
    雄市低收入戶最低生活費，每人每月11,309元計算；從而，
    計算聲請人每月支出之基本生活費用即應以上開之11,309元
    為宜。
  (三)聲請人雖主張其須扶養岳父岳母，惟經本院命其提出扶養證
    明及家族系統表後，聲請人具狀檢附家族系統表上載明支出
    皆現金，無法提出支出證明，且聲請人之岳父岳母現居越南
    ，與聲請人並無同居生活，聲請人主張扶養岳父母乙節，尚
    無實據，已難遽信為真。又聲請人主張需扶養其配偶，惟查
    ，聲請人之配偶固屬越南人，然其配偶既已取得居留證依法
    即得工作（見本院卷第31頁），且亦取得國籍，並無須申請
    工作證始可工作，聲請人既未證明其配偶有何不能工作及無
    謀生能力，聲請人主張扶養配偶部分自無可採。再聲請人主
    張須扶養其子吳佳輝，惟吳佳輝現已成年且有所得，此有聲
    請人提出其子之身分證影本、95、96年度綜合所得稅各類所
    得資料清單（見本院卷第30頁、第44頁至第45頁）在卷可稽
    ，則其子是否尚仰賴聲請人扶養，亦非無疑。
  (四)又聲請人民間債務雖列載4,300,000 元，惟其中之積欠吳惠
    光500,000 元、徐兆生500,000 元、吳博光600,000 元，僅
    提出本票3 紙為證（見本院卷第48頁至第50頁），上開本票
    票面金額雖共為160 萬元，惟聲請人並未提出其他證據釋明
    此部分債務之真實，聲請人亦未提出確有交付借款之證明，
    則系爭本票係供作擔保，或確有借款存在，仍非無疑，自難
    一併列入總債務內。而如將該3 筆民間債務扣除後，聲請人
    之總債務應為5,463,510 元（即金融機構所負之債務2,763,
    510 元加計個人民間債務2,700,000 元之總和），如以聲請
    人每月所得169,156 元（未遭法院扣薪處分前之總收入），
    扣除其本人必要生活費11,309元後，其每月約有157,847 元
    可供清償上開債務，該債務係約為償還額之34倍，即應約於
    2 至3 年間可清償完畢。退步言之，縱認聲請人主張因其妻
    為越南籍無工作，及其子吳家輝所得甚少且屬中度精神障礙
    ，領有身心障礙手冊等情，而認聲請人扶養其子、配偶一節
    確屬實在，依此計算其每月所得169,156 元，扣除其必要生
    活費及扶養費後，其每月約有135,229 元（計算式＝169,15
    6-11,309-11,309-11,309）可供清償上開債務，該債務係約
    為償還額之40倍，即應約於3 至4 年間可清償完畢，亦即聲
    請人應在未來相當期限內可逐步將債務清償完畢，難認有不
    能清償債務或不能清償之虞之情事，難認具備更生之要件。
    又佐以中國信託銀行回函表示，聲請人與中國信託銀行為前
    置協商時，其提出之協商方案為以51期，年利率6 ％，每期
    65,0 00 之方式還款（見本院卷第91頁），則債權銀行所提
    之方案尚屬合理，且以聲請人之每月所得用以償還債權銀行
    款項，亦有餘裕償還民間債務，惟聲請人仍不同意致未能達
    成協商方案，由此足見，聲請人聲請協商之目的僅為符合聲
    請更生之要件，並無共同協商之意願，亦即其僅係欲循債務
    清理程序以圖減免債務責任而無任何清償之誠意甚明。是其
    聲請更生，難謂符合更生之要件。
四、綜上所述，本件聲請人依現有收入，扣除生活支出及扶養費
    後後，並無不敷分期繳納積欠款項之情，亦無有何聲請人所
    陳現有何無法清償債務之虞之情，是聲請人因協商未成立，
    即主張有無法清償之虞而聲請更生，自屬無據，應屬聲請更
    生之要件不備，且又無從補正，依首揭條文之意旨，自應駁
    回其更生之聲請，爰裁定如主文。
中    華    民    國    98    年    6     月    18    日
                  民事第四庭  法  官  楊淑珍
上為正本係照原本作成。
如不服本裁定，應於裁定送達後10日內，以書狀向本院提出抗告
，並繳納抗告費新臺幣1千元。
中    華    民    國    98    年    6     月    18    日
                              書記官  吳良美


司法院資訊處製作；財團法人民間司法改革基金會備份。
